【裁判字號】    89,訴,31
【裁判日期】    891020
【裁判案由】    毒品危害防制條例
【裁判全文】
臺灣板橋地方法院刑事判決                            八十九年度訴字第三一號
    公  訴  人  臺灣板橋地方法院檢察署檢察官
    被      告  乙○○
    選任辯護人  吳德讓
右列被告因違反毒品危害防制條例案件，經檢察官提起公訴（八十八年度毒偵字第一
六二三號、八十八年度偵字第二二六八四號），本院判決如左：
    主  文
乙○○連續施用第二級毒品，累犯，處有期徒刑肆月；又連續施用第一級毒品，累犯
，處有期徒刑柒月；又連續販賣第二級毒品，累犯，處有期徒刑柒年肆月，扣案之第
二級毒品安非他命（驗後淨重伍拾點肆壹公克）沒收並銷燬之、分裝袋壹佰捌拾個、
電子秤壹台均沒收之，所得財物新臺幣壹萬陸仟元沒收之，如全部或一部不能沒收時
，追徵其價額或以其財產抵償之；又意圖販賣而持有第一級毒品，累犯，處有期徒刑
拾年肆月，扣案之第一級毒品海洛因（驗後淨重壹佰壹拾玖點肆貳公克）沒收並銷燬
之。應執行有期徒刑拾捌年陸月，扣案之第一級毒品海洛因（驗後淨重壹佰壹拾玖點
肆貳公克）、第二級毒品安非他命（驗後淨重伍拾點肆壹公克）均沒收銷燬之、分裝
袋壹佰捌拾個、電子秤壹台均沒收之。所得財物新臺幣壹萬陸仟元沒收之，如全部或
一部不能沒收時，追徵其價額或以其財產抵償之。
    事  實
一、乙○○前於民國八十年間，因違反麻醉藥品管理條例案件，分別經本院判處有期
    徒刑五年六月、七月、六月，應執行有期徒刑六年，乙○○不服，上訴於臺灣高
    等法院，經駁回上訴確定，於八十七年六月九日縮刑期滿執行完畢。
二、乙○○於八十七年間，因違反毒品危害防制條例案件，經臺灣板橋地方法院檢察
    署檢察官聲請本院於八十八年四月十八日依毒品危害防制條例之規定裁定送觀察
    、勒戒，經勒戒結果，因無繼續施用毒品之傾向，經臺灣板橋地方法院檢察署檢
    察官於八十八年五月三日以八十八年度偵字第一○○九○號為不起訴處分確定，
    嗣乙○○猶不知悛悔，明知海洛因、安非他命為毒品危害防制條例規範之第一級
    、第二級毒品，均不得施用、持有，竟基於概括施用第一級毒品海洛因、第二級
    毒品安非他命之犯意，連續自八十八年七月間某日迄至同年十月七日晚間某時止
    ，在臺北縣板橋市等地，施用第一級毒品海洛因、第二級毒品安非他命等多次，
    經警解送檢察官偵查，檢察官以乙○○有施用第一級毒品海洛因、第二級毒品安
    非他命犯行，依毒品危害防制條例規定，向本院提出聲請，經本院於八十八年十
    月二十八日以八十八年度毒聲字第六八一五號裁定乙○○送勒戒處所觀察、勒戒
    ；乙○○經勒戒結果，仍有繼續施用毒品之傾向，本院經依檢察官聲請，於八十
    八年十一月十九日以八十八年度毒聲字第七三四九號裁定乙○○令入戒治處所施
    以強制戒治一年，現停止戒治付保護管束中。
三、乙○○另基於意圖營利之概括犯意，連續於八十八年九月二日二十二時許、同年
    月十五日二十時許、同年十月八日凌晨一時許（此部分尚未成交），在臺北縣板
    橋市○○路、長江路口，以新臺幣（下同）五千元、一萬一千元（公訴人誤為一
    千元）之代價販賣第二級毒品安非他命予甲○○施用。
四、乙○○又意圖販賣而持有第一級毒品海洛因，嗣於八十八年十月八日凌晨一時三
    十分許，在臺北縣板橋市○○路、新海路口，查獲乙○○欲交付第二級毒品安非
    他命予甲○○（尚未成交即為警查獲），而在乙○○所駕駛之車號：ＨＶ－○三
    六五號自用小客車內，查獲第一級毒品海洛因三包（驗後淨重一一九‧四二公克
    ）、第二級毒品安非他命（驗後淨重五○‧四一公克）、大分裝袋八十個、小分
    裝袋一百個、電子秤一個，因悉上情。
五、案經臺北市政府警察局萬華分局移送臺灣板橋地方法院檢察署檢察官偵查起訴。
    理  由
一、訊據被告乙○○固坦承右揭施用第一級、第二級毒品之犯行，惟矢口否認有何販
    賣第二級毒品安非他命暨意圖販賣第一級毒品海洛因而持有之犯行，辯稱略以：
    「無販賣第二級毒品，亦無意圖販賣而持有第一級毒品」等云云。經查：
    (一)、右揭施用第一級毒品海洛因暨第二級毒品安非他命之事實，業據被告乙○○
        於警、偵訊暨本院調查審理時均坦承不諱；復有臺灣板橋地方法院檢察署檢
        察官八十八年度偵字第一○○九○號不起訴處分書、本院八十八年度毒聲字
        第六八一五、七三四九號裁定書在卷可佐。
    (二)、扣案之第一級毒品海洛因、第二級毒品安非他命，均經原緝獲單位、公訴人
        分別送由法務部調查局鑑驗結果分係第一級毒品海洛因（驗後淨重一一九‧
        四二公克）、第二級毒品安非他命（驗後淨重五○‧四一公克），此有該局
        八十八年十一月十日陸第00000000號、同年十二月二十一日第0
        0000000號鑑定、檢驗通知書附於偵查卷可按。
    (三)、被告供稱：「甲○○打我的大哥大給我，要向我購買安非他命，當時我是和
        甲○○約在板橋市○○路、新海路口交給他安非他命；甲○○八十八年十月
        七日二十三時五十五分許打大哥大給我要向我購買安非他命，以前沒有賣過
        給他，這次交易是第一次，電子秤是我向阿香的男子購買毒品時要磅秤毒品
        重量所用，分裝袋是要分裝海洛因、安非他命；所持有之安非他命、海洛因
        是以十二萬元向阿香之男子購得」等語（見八十八年十月八日警訊筆錄）。
        而證人甲○○證述：「（安毒向何人購買、次數、金額、數量？何處交易？
        ）我是向綽號談哥，經當面指證為乙○○，共三次，第一次在九月二日二十
        二時許，購買金額五千元一包、第二次在九月十五日二十時許，購買金額一
        萬一千元，都在板橋市○○路、長江路口，最後一次主動帶同警方前往查獲
        」等語（見八十八年十月八日警訊筆錄），因之，就上述被告供述暨證人證
        述購買細節以及查獲經過相互對照觀之，證人甲○○所為之證述，自足採信
        。
    (四)、參以被告亦自承甲○○曾有打電話要向伊購買毒品一節（見本院八十九年六
        月十四日訊問筆錄），益徵被告曾有販賣毒品之情事，而為證人所知被告有
        販賣毒品之情事，要無疑義，否則，證人甲○○又何知悉被告有毒品得予購
        得，被告亦當無同前之供述，此乃顯屬易見，已毋庸費詞也。
    (五)、被告又供稱：「為何帶數量大的毒品？）安非他命及海洛因是一個阿香的人
        交給我的，她說先放我這邊，她說需要錢，她向我借錢；（有吸毒習慣？）
        沒有」等語（見本院八十八年十月八日訊問筆錄，八十八年度聲羈字第五九
        五號卷第四頁），是被告既然陳稱係她人所交予，此與被告於警訊中（見八
        十八年十月八日警訊筆錄）、偵查中（見八十八年十月二十七日偵查筆錄）
        ，所供相異，因認其就為警查獲之多量物品來源均避重就輕，況且若係僅供
        自己施用亦無需備具如此數量之夾鏈分裝袋？何又另為供述係因購買較多者
        較屬便宜之情事（見本院八十九年六月十四日訊問筆錄、八十九年七月五日
        辯護意旨狀。）；被告於偵查羈押中，向本院聲請停止羈押狀（八十八年十
        月十四日聲請狀）內何獨又以公訴人所指為販賣所用之電子秤、多量夾鏈袋
        係因綽號「阿香」者，向其借用十二萬元之質押物品（見八十八年十月八日
        偵查筆錄），作為說明，誠屬可議，前後所供，顯係矯飾，無庸置疑。
    (六)、矧本案經查扣之毒品（第一級毒品海洛因、第二級毒品安非他命）數量非少
        ，他人亦無輕易交付他人，作為質押，若此被告與之關係自當密切，然查周
        某竟無從提供「阿香」者之真實年籍資料以供警方、檢察官或本院查證了解
        ，顯與常情有悖。又被告陳稱其間有巨額金錢（十二萬元）之往來，更具熟
        稔關係，要無疑義，是被告若為洗刷本身罪嫌疑慮，更應舉實，方合於常理
        。
    (七)、又查被告前曾有販賣安非他命之前科，已經判決確定執行完畢在案，此有臺
        灣高等法院檢察署刑案資料簡覆表前科記載可參，故其當知悉現行法律對此
        類犯行處罰之嚴重性暨政府防制毒品氾濫之查緝積極性，斷不會為不熟悉之
        他人逕以毒品作為質押之物品，而再度甘冒風險也。
    (八)、而被告供稱以是時係與甲○○約在被查獲地方還錢一節，經查：僅單純之還
        錢並非急迫，所稱又係已經借用一年有餘者，自無須選擇深夜時分，並攜帶
        若此多量之毒品前往，被告所辯，核與一般生活常情者相悖，尤以被告供稱
        ：「（還錢何須選在深夜？）他打電話給我說要向我買藥，我說沒有，隔了
        半個小時說要還我錢」等語（見本院八十九年六月十四日訊問筆錄），與被
        告又無何交情（被告自承，見本院八十九年七月五日訊問筆錄），更屬違背
        常理，自屬矯飾。是證人甲○○於本院訊問時證述以係被告乙○○欠其款項
        ，又一直催促還錢，所以才咬他，他確實沒有賣等語，顯係臨訟迴護被告之
        詞，要無足採。至於被告所委任之辯護人吳得讓律師具狀辯稱警訊中未告知
        被告相關權益事項一節，經查：警訊筆錄中就刑事訴訟法第九十五條有關被
        告所享有之程序上權利，業已記載明確，並無疵議之處，附此敘明。
    (九)、本案被告雖否認有販賣安非他命暨意圖販賣第一級毒品海洛因而持有之行為
        ，但如上所述，仍難據此推翻已屬明確之證據前證，因致使坦承者難辭刑責
        ，否認狡訐者反得其僥倖，其於事理自難為平，且衡情亦無無端持有大量之
        毒品，並同時備有電子磅秤、大小規格之分裝袋？寧有此理？
    (十)、此外，復有扣案如事實欄所示之物可證，被告辯稱未有販賣第二級毒品安非
        他命予甲○○暨意圖販賣第一級毒品海洛因而持有之犯行，要係事後飾卸彌
        縫之詞，諉無足採，事證明確，被告犯行，均堪認定。
二、按安非他命、海洛因分別屬於毒品危害防制條例第二條第二項第二款、同條項第
    一款規定之第二級毒品及第一級毒品。查被告乙○○有如上所述犯行，核其所為
    ，分別係犯毒品危害防制條例第十條第一項、第二項、第四條第二項、第五條第
    一項之罪。所犯上開施用第一級、第二級毒品多次暨販賣第二級毒品罪（既遂二
    次，未遂一次，既、未遂犯行均成立連續犯），均時接式同，顯均係基於概括之
    犯意而為，應依刑法第五十六條規定論以一罪，並加重其刑，然所犯毒品危害防
    制條例第四條第二項、第五條第一項之罪，其最重本刑為無期徒刑者，依法不得
    加重，僅應就所犯本刑為有期徒刑部分加重之（含施用第一級、第二級毒品罪亦
    應加重之，下同）；其持有安非他命、海洛因之犯行，分別為高度之施用、販賣
    行為所吸收，均不另論罪；所犯上開之罪，犯意個別，行為互殊，為數罪，應予
    分論並罰。又被告有如事實欄所示之前科，並經執行完畢，有臺灣高等法院檢察
    署刑案紀錄簡覆表附卷可按，其於有期徒刑執行完畢五年內，再犯本件有期徒刑
    以上之罪，為累犯，應依刑法第四十七條遞加重其刑，然本案被告所犯毒品危害
    防制條例第四條第二款、第五條第一項之罪，其最重本刑為無期徒刑部分，依法
    不得加重外，僅得就所犯如上所述本刑為有期徒刑部分遞加重其刑。爰審酌被告
    有多次前科，且曾有販賣第二級毒品經判刑確定執行完畢，竟不知悛悔，不事發
    奮，以圖己利，販賣毒品戕害他人危害社會，查扣持有之毒品數量及犯罪後坦承
    犯行（被告坦承施用第一、二級毒品）與否之態度暨綜合其他一切情狀等，分別
    量處如主文所之刑，並定其應執行刑。扣案之第二級毒品安非他命（驗後淨重五
    ○‧四一公克）、第一級毒品海洛因（驗後淨重一一九‧四二公克），均應依毒
    品危害防制條例第十八條第一項前段規定均沒收並銷燬之。另扣案之分裝袋一八
    ○個（大八十個、小一百個）、電子秤一台，為供販賣第二級毒品安非他命所用
    之物，及被告販賣第二級毒品安非他命，所得之財物一萬六千元，均應依同條例
    第十九條第一項規定沒收之，其中所得財物一萬六千元部分，其全部或一部不能
    沒收時，應追徵其價額或以其財產抵償之。
據上論斷，應依刑事訴訟法第二百九十九條第一項前段，毒品危害防制條例第四條第
二項、第五條第一項、第十條第一項、第二項、第十八條第一項前段、第十九條第一
項，刑法第十一條前段、第五十六條、第四十七條、第五十一條第五款，判決如主文
。
本案經檢察官郭緯中到庭執行職務。
中    華    民  國    八  十  九    年      十      月    二    十    日
                                    臺灣板橋地方法院刑事第六庭
                                            法  官  黎錦福
右正本證明與原本無異。
如不服本判決，應於判決送達後十日內向本院提出上訴狀。
                                            書記官  戴尚榮
中    華    民    國    八  十  九    年      十      月    二 十 五    日
附錄本案論罪科刑法條：
毒品危害防制條例第四條
製造、運輸、販賣第一級毒品者，處死刑或無期徒刑；處無期徒刑者，得併科新臺幣
一千萬元以下罰金。
製造、運輸、販賣第二級毒品者，處無期徒刑或七年以上有期徒刑，得併科新臺幣七
百萬元以下罰金。
製造、運輸、販賣第三級毒品者，處五年以上有期徒刑，得併科新臺幣五百萬元以下
罰金。
製造、運輸、販賣專供製造或施用毒品之器具者，處一年以上七年以下有期徒刑，得
併科新臺幣一百萬元以下罰金。
前四項之未遂犯罰之。
毒品危害防制條例第五條
意圖販賣而持有第一級毒品者，處無期徒刑或十年以上有期徒刑，得併科新臺幣七百
萬元以下罰金。
意圖販賣而持有第二級毒品者，處五年以上有期徒刑，得併科新臺幣五百萬元以下罰
金。
意圖販賣而持有第三級毒品者，處三年以上十年以下有期徒刑，得併科新臺幣三百萬
元以下罰金。
意圖販賣而持有專供製造或施用毒品之器具者，處五年以下有期徒刑，得併科新臺幣
一百萬元以下罰金。
毒品危害防制條例第十條
施用第一級毒品者，處六月以上五年以下有期徒刑。
施用第二級毒品者，處三年以下有期徒刑。
毒品危害防制條例第十八條
查獲之毒品及專供製造或施用毒品之器具，不問屬於犯人與否，均沒收銷燬之。但合
於醫藥或研究之用者，得不予銷燬。
前項合於醫藥或研究用毒品或器具之管理辦法，由法務部會同行政院衛生署定之。
毒品危害防制條例第十九條
犯第四條至第九條、第十二條、第十三條或第十四條第一項、第二項之罪者，其供犯
罪所用或因犯罪所得之財物，均沒收之，如全部或一部不能沒收時，追徵其價額或以
其財產抵償之。
為保全前項價額之追徵或以財產抵價，得於必要範圍內扣押其財產。
犯第四條之罪所使用之水、陸、空交通工具沒收之。


司法院資訊處製作；財團法人民間司法改革基金會備份。
